【裁判字號】    95,簡上,46
【裁判日期】    950502
【裁判案由】    傷害
【裁判全文】
臺灣桃園地方法院刑事判決              95年度簡上字第46號
上  訴  人
即  被  告  丁○○
                      桃園縣中.
選任辯護人  鍾淼雄律師
上列上訴人即被告因傷害案件，不服本院94年度壢簡字第2017號
，中華民國94年11月30日第一審刑事簡易判決（檢察官聲請簡易
判決處刑案號：臺灣桃園地方法院檢察署94年度偵字第17608 號
），提起上訴，本院管轄之第二審地方法院合議庭適用第一審通
常程序判決如下：
    主  文
原判決撤銷。
丁○○無罪。
    理  由
一、本件聲請簡易判決處刑意旨略以：被告丁○○與乙○係同居
    關係，均與告訴人戊○○居住於同一社區而為鄰居，雙方因
    飼養犬隻之事迭有爭吵，於民國94年1 月16日晚間11時55分
    許，雙方再次於桃園縣中壢市○○○街1 樓之社區警衛室發
    生口角後，被告丁○○原欲勸阻乙○與告訴人戊○○發生進
    一步肢體衝突，然因雙方爭執不下，衝突進一步升高，被告
    丁○○竟在惱怒之下，基於與乙○共同傷害人身體之犯意聯
    絡，其先以徒手捉住告訴人戊○○的手，使告訴人戊○○喪
    失反抗之能力後，再由乙○出手抓扯告訴人戊○○面部及手
    部，並以腳踹踢其下體，致告訴人戊○○因而受有前額、鼻
    部抓傷、左下唇擦傷、手臂瘀腫等傷害（原審判決將此部分
    之傷害更正為：前額數條條狀淺抓痕，鼻部淺抓痕，左下唇
    小擦傷，左右上臂與前臂數處大片淺淡紅斑，左前臂2 處圓
    形瘀腫，符合指尖壓痕之傷害；另乙○所犯之傷害犯行，業
    經臺灣桃園地方法院檢察署檢察官以94年度偵字第6260號聲
    請簡易判決處刑，並經本院以94年度壢簡字第1042號判決判
    處拘役30日，如易科罰金，以300 元折算1 日確定），嗣經
    其他人員勸阻後，事端方未擴大，案經告訴人戊○○訴請臺
    灣桃園地方法院檢察署檢察官偵辦，因認被告丁○○涉犯刑
    法第277 條第1 項之傷害罪嫌云云。
二、按犯罪事實應依證據認定之，無證據不得認定其犯罪事實，
    又不能證明被告犯罪者，應諭知無罪之判決，刑事訴訟法第
    154 條第2 項、第301 條第1 項定有明文。刑事訴訟法上所
    謂認定犯罪事實之證據，係指足以認定被告確有犯罪行為之
    積極證據而言，如未能發現相當證據或證據不足以證明，自
    不能以推測或擬制之方法，以為裁判基礎，最高法院29年上
    字第3105號及40年臺上字第86號分別著有判例；又認定不利
    於被告之事實，須依積極證據，苟積極證據不足為不利被告
    之認定時，即應為有利於被告之認定，更不必有何有利之證
    據，最高法院30年上字第816 號判例參照。另告訴人之告訴
    ，係以使被告受刑事訴追為目的，是其陳述是否與事實相符
    ，仍應調查其他證據以資審認，此亦有最高法院52年台上字
    第1300號判例可稽。
三、訊據上訴人即被告丁○○固坦承，於94年1 月16日晚間11時
    55分許，因告訴人戊○○飼養犬隻之事，乙○與告訴人戊○○發生爭執，惟堅詞否認有傷害之犯行，辯稱：當時伊在場
    勸架，並將告訴人戊○○與共同被告乙○分開，始碰觸告訴
    人戊○○之手，伊並無傷害之主觀犯意等語。聲請簡易判決
    處刑意旨認被告丁○○涉有刑法第277 條第1 項之傷害罪嫌
    ，無非係以告訴人戊○○之指訴、證人丙○○之證詞、卷附
    告訴人之診斷證明書1 紙為主要論據。經查：
    (一)告訴人戊○○於偵查中指稱：當時共同被告乙○的男友即
      被告丁○○捉住伊的手，共同被告乙○就動手打伊等語（
      見臺灣桃園地方法院檢察署94年度偵字第6260號卷第19頁
      ）；嗣於偵查中訴稱：伊當時被丙○○及甲○○架住，但
      乙○沒有被被告丁○○架住，乙○從頭到尾都跟被告丁○○站在一邊，被告丁○○忽然間捉住伊的手，乙○的指甲
      就捉下來，伊的臉就流血了，丙○○有罵她們為何要動手
      等語（見臺灣桃園地方法院檢察署94年度他字第837 號偵
      查卷第22頁）；末於本院審理時證稱：當天一開始是被告
      從社區外面進來，伊的小孩坐在一樓大廳，等家裡蹓的狗
      上完廁所回來，被告就直接在社區的一樓大廳責罵小孩，
      小孩驚嚇之後就直接回家告訴伊這件事情，伊詢問小孩，
      小孩說不清楚，所以伊直接下樓先詢問當時一樓的警衛，
      警衛不肯講是誰，伊很堅持請他告知是哪一位住戶，警衛
      告知係22樓之1 ，請伊到外面按對講機，伊按對講機時是
      乙○接的，因為小孩有告訴伊是男的，那時候伊不知道他
      們二人的關係，伊說請他先生下來處理，乙○當時回答這
      個男的不在家，伊說怎麼可能，伊說小孩被罵完就上樓，
      伊就直接帶著小孩下樓，而且警衛告訴伊這位先生也是坐
      電梯上樓的，伊說請當事人下來，到底小孩子做錯什麼事
      需要這樣大聲責罵小孩，乙○答稱不清楚，說男的不在家
      ，伊不相信，伊說請當事人下樓不然這件事情不會就此善
      了，電鈴按了四、五次，乙○才說她與這個男的馬上下樓
      ，在請他下樓時，伊已按電鈴請當時主任委員丙○○下樓
      處理糾紛，伊跟主委及小孩在一樓大廳等他們二人下樓，
      這時候甲○○先生才從外面回來，聽到有糾紛才停在一樓
      等乙○及被告下樓，想說能夠幫忙，等到一樓電梯門開，
      乙○出來直接用手指著伊罵，伊原來就已經很生氣了，伊
      詢問他們二人伊的小孩到底那裡做錯，被告丁○○告訴伊
      伊家養的狗作勢要咬他，伊回答他有咬到嗎，伊告訴他：
      「如果是我養的狗要咬你，你罵小孩子幹嘛，完全不關小
      孩的事，你應該要直接找我」等語，伊就在一樓大廳起口
      角，當時伊看狀況不對，就用伊的手機打110 報警，後來
      乙○在跟伊對談中就用挑釁的動作一直往伊靠近，近到我
      已經可以感覺他的呼吸，伊本能的把他推開，乙○就說我
      打他，就一陣亂一陣拉扯，當時丙○○與甲○○一人抓住
      伊的一隻手臂，說伊動手打人就是不對，叫伊要忍下這口
      氣，結果乙○與被告二人就一直對伊叫囂，後來乙○就動
      手，乙○的手直接抓伊的臉，因為伊的手臂被抓住，所以
      伊只能夠用手肘擋臉，這時被告抓著伊的右手腕部位，同
      時乙○就趁勢指甲就抓下來，乙○的腳就踢伊的下陰部，
      丙○○當場告訴他們二人「你們動手打人就是不對，我已
      經在勸采蘋，你們不要火上加油」，因為被告站在丙○○
      旁邊，丙○○就告訴被告「你不幫忙勸就算了，還幫忙抓
      人」，當時雙方就被拉開了，警察就已經來處理了；當天
      被告抓伊的右手腕的時候，伊尚未與乙○發生肢體衝突，
      伊無法判斷被告及乙○誰先誰後，幾乎是同時發生的，被
      告抓伊的手之前，被告與乙○並無交談或舉動，但他們生
      活久了，有一定的默契在，且乙○的手有一直要過來抓伊
      ，伊手肘一直在撥她的手，若不是被告抓住伊的手，伊的
      臉就不會受傷，診斷證明書記載的前額數條條狀淺抓痕，
      鼻部淺抓痕，第二點記載左下唇小擦傷，係乙○造成的，
      左右上臂與前臂數處大片淺淡紅斑，係丙○○與甲○○抓
      伊的時候造成的，只有左前臂二處瘀腫係被告丁○○造成
      的等語（見本院95年4 月18日審判筆錄第4 頁至第8 頁）
      。
    (二)證人丙○○於偵查中證稱：當時共同被告乙○與告訴人已
      發生衝突，告訴人按櫃台對講機請伊下來公斷，因為伊當
      時擔任管理委員會的主委，伊下來以後看到告訴人很生氣
      ，那時伊在大廳等共同被告乙○及被告丁○○下來，乙○
      就說了幾句不好聽的話，告訴人就與乙○發生很嚴重的言
      語衝突，伊就拉住告訴人一隻手，另一位甲○○先生就拉
      住告訴人另一隻手，告訴人就比較緩和下來，後來被告丁○○捉住告訴人的手，乙○就用手抓告訴人的臉並用腳踢
      告訴人的下體，告訴人受傷後，伊就跟乙○說為何要動手
      打人等語（見臺灣桃園地方法院檢察署94年度偵字第6260
      號偵查卷第26頁）；嗣於偵查中證稱：最初被告丁○○是
      有架開她們二人，但後來我看到他拉住告訴人的手讓乙○
      打她，伊想被告丁○○當時是想法改變了，才捉住告訴人
      讓乙○打她，伊剛開始覺得被告丁○○有要和解的意思，
      但他們後來就動手了等語（見臺灣桃園地方法院檢察署94
      年度他字第837 號偵查卷第22頁）；末於本院審理時證稱
      ：乙○與告訴人發生爭執時，伊抓告訴人的上下手臂，甲○○抓告訴人靠近手肘的地方，當時伊與甲○○距離乙○
      比較近，第一階段的時候被告也有勸乙○，所以被告站的
      位置距離伊一、二步，而乙○距離伊只有一步的距離，伊
      一直架著告訴人，直到告訴人與乙○之間有隔著茶几，伊
      覺得距離很安全，伊與甲○○才放手，當時被告站在乙○
      那邊，後來告訴人與乙○繼續爭吵，伊想隔著家具應該沒
      有問題，所以伊與甲○○沒有再拉著告訴人，但是他們的
      身體一直往前傾要靠近對方，伊在瞬間有看到被告有過來
      拉戊○○的手，伊先看到告訴人的臉被抓傷，才看到被告
      抓住告訴人的一隻手靠手腕的部位，被告沒有說什麼，之
      後乙○有無繼續抓告訴人，伊沒有印象，告訴人很生氣，
      告訴人作勢要拿大廳的壓克力板要打乙○，但是被伊攔下
      來，但沒有作勢要打被告，警察到場後，告訴人說乙○打
      她，但沒有說被告打她，伊在偵查中說被告拉住告訴人的
      手，可能被告的用意是要將二人的距離拉遠，伊不清楚被
      告的主要用意等語（見本院上開審判筆錄第9 頁至第15頁
      ）。
    (三)觀諸證人即告訴人與證人丙○○的證述內容，應認94年1
      月16日晚間，被告丁○○因不滿告訴人所飼養之犬隻而出
      言責罵，告訴人要求被告丁○○至雙方居住之桃園縣中壢
      市○○○街1 樓警衛室出面說明，當被告丁○○及乙○共
      同現身於警衛室時，告訴人與乙○發生爭執，告訴人並推
      乙○一把後，證人丙○○及在場之人甲○○分別架住告訴
      人之手臂，被告丁○○亦勸阻乙○，避免事端擴大，嗣告
      訴人與乙○分別被帶至警衛室小茶儿兩側後，甲○○及證
      人丙○○始未架住告訴人，然告訴人與乙○持續爭執中，
      然在同一時間，被告丁○○抓住告訴人右手腕，乙○指尖
      抓傷告訴人臉部，使告訴人臉部受有前額數條條狀淺抓痕
      ，鼻部淺抓痕，左下唇小擦傷等傷害，此亦有診斷證明書
      1 紙附卷可稽（見臺灣桃園地方法院檢察署94年度偵字第
      6260號偵查卷第8 頁），是此部分之事實堪以認定。
    (四)據告訴人證稱：被告丁○○抓住伊的右手腕與乙○抓候伊
      的臉，時間係幾乎同時發生，無法判斷誰先誰後，且當時
      被告丁○○與乙○並無言詞交談與任何舉動等語，因此，
      乙○抓傷告訴人之時間點既與被告丁○○在抓住告訴人右
      手腕幾乎同時發生，被告是否與乙○有共同傷害告訴人之
      犯意聯絡，即屬有疑。再證人丙○○雖於偵查中證稱：「
      我想他（即被告丁○○）當時是想法改變了，才捉住劉，
      讓乙○打她」等語，然證人丙○○於本院審理時稱，伊不
      清楚被告之想法等語，且證人此部分之證詞，係屬證人個
      人之臆測之詞，亦難據此為不利被告之認定。再觀諸告訴
      人與乙○發生爭執之過程，被告丁○○初始係為阻止雙方
      衝突發生而出面勸阻，業據證人丙○○前揭證述明確，倘
      被告丁○○與乙○確有共同傷害告訴人之犯意，則被告丁○○毋需至衝突發生一段時間後，始出手與乙○共同傷害
      告訴人，且毋需出手捉住告訴人而任由乙○抓傷告訴人，
      被告丁○○大可在告訴人與乙○發生衝突之始，即出手傷
      害告訴人，是難認被告丁○○與乙○有共同傷害告訴人之
      犯意。雖被告丁○○捉住告訴人之右手腕，致告訴人右手
      腕（診斷證明書誤繕為左前臂）受有圓形瘀腫之傷害，然
      當時告訴人與乙○二人爭執不斷，被告丁○○為免二人因
      爭執致互相拉扯而將告訴人拉住，此舉固有不當，惟係出
      有因，且被告丁○○將告訴人拉住時，並未與乙○有何言
      語交談或任何舉動，難認被告丁○○將告訴人拉住之行為
      ，係出於傷害告訴人或有便利乙○傷害告訴人而予以助力
      之意。
    (五)綜上事證，被告丁○○捉住告訴人右腕之行為，既難認其
      有傷害告訴人之犯意，亦難認其與乙○有共同傷害告訴人
      之主觀犯意聯絡，被告丁○○辯稱伊係勸架等語，洵非無
      據，是以尚難僅憑聲請簡易判決處刑意旨所述論罪依據，
      即認被告丁○○有如公訴人所指之傷害犯行，此外復查無
      其他積極證明足認被告有何傷害之犯行，即屬不能證明被
      告犯罪，原審疏未斟酌，遽為被告有罪判決，尚有未合，
      上訴意旨指摘原判決不當，為有理由，揆諸前揭說明，自
      應由本院將原審判決撤銷，並自為第一審判決，為被告無
      罪之諭知。
四、本件被告並無檢察官聲請簡易判決處刑書所指之犯罪行為，
    而應為對其諭知無罪之判決，已如前述，原聲請簡易處刑有
    刑事訴訟法第451 條之1 第4 項第3 款之情形，原審本不得
    適用刑事訴訟法第七編所定之簡易程序對被告為論罪科刑，
    而應依刑事訴訟法第452 條規定適用通常程序而為審判，則
    本院於撤銷原判決後，適用第一審通常程序而為第一審通常
    程序判決，併此敘明。
據上論斷，應依刑事訴訟法第455 條之1 第1 項、第3 項、第45
2 條、第369 條第1 項前段、第364 條、第301 條第1 項，判決
如主文。
本案經檢察官林鈺雄到庭執行職務
中    華    民    國    95    年    5     月    2     日
                  刑事第四庭  審判長法  官  黃斯偉
                                    法  官  蘇昭蓉
                                    法  官  陳心婷
上正本證明與原本無異。
如不服本判決，應於判決送達後10日內向本院提出上訴狀（應附
繕本）。
                                    書記官  陳青瑜
中    華    民    國    95    年    5     月    8     日


司法院資訊處製作；財團法人民間司法改革基金會備份。
